【裁判字號】    92,上訴,22
【裁判日期】    920226
【裁判案由】    強盜
【裁判全文】
臺灣高等法院臺中分院刑事判決                      九十二年度上訴字第二二號
    上  訴人即
    被      告  乙○○  男  二.
右上訴人因竊盜案件，不服臺灣臺中地方法院九十一年度訴字第九○九號中華民國九
十一年十一月十一日第一審判決（起訴案號：臺灣臺中地方法院檢察署九十年度偵字
第一一八五八號），提起上訴，本院判決如左：
      主  文
上訴駁回。
      事  實
一、乙○○有違反麻醉藥品管理條例與槍砲彈藥刀械管制條例之犯罪紀錄，其於民國
    （下同）八十四年間，又因違反藥事法（即轉讓禁藥）案件，經台灣台中地方法
    院判處有期徒刑十月確定，另因非法販賣化學合成麻醉藥品、及非法吸用化學合
    成麻醉藥品等案件，依序經本院分別判處有期徒刑三年、及十月確定。乙○○所
    犯上開三罪，嗣經本院定其應執行刑為有期徒刑四年，並於八十六年二月十九日
    入監執行，於八十八年四月二十九日經縮刑假釋交付保護管束，至八十九年十二
    月二十六日保護管束期滿，其假釋未被撤銷，以執行完畢論，詎乙○○猶不知警
    惕。緣於九十年七月四日晚間九時許，乙○○之友人丁○○（經原審法院通緝中
    ）駕駛車牌號碼為Ａ三－五二九七號之自用小客車（係丁○○之母周靜君所有）
    到台中縣豐原市○○里○○○路九十九巷三號即乙○○之住處找乙○○，言談間
    ，丁○○表示缺錢花用，欲邀約乙○○同往台中縣神岡鄉較偏僻之處所，共同竊
    取他人之財物，惟遭乙○○拒絕。但丁○○因對於台中縣神岡鄉○○○路況較不
    熟悉，乃委請乙○○開車載其外出，再由其自行找尋行竊之目標。適乙○○亦有
    意前往該處附近尋訪友人，乙○○乃基於幫助丁○○竊盜之意思，同意由其駕駛
    車牌號碼為Ａ三－五二九七號之自用小客車搭載丁○○至該處附近，並由丁○○
    自行尋找目標行竊，乙○○則駕車在遠處附近伺機接應。同日晚間十時至十時三
    十分之間，乙○○駕駛上開汽車至台中縣神岡鄉○○路七十六號「寶山宮」寺廟
    前面廣場，丁○○因見陳李月裡所有車牌號碼為Ａ三－一六五五號之自用小客車
    停放於寺廟廣場前，且四處無人看管，見有機可趁，遂自行持屬其所有客觀上足
    供兇器使用之檳榔剪、一字型螺絲起子、軟性十字型螺絲起子各一支（均置放在
    一只背包內），下車行竊車牌號碼Ａ三－一六五五號自用小客車車內之物品。乙○○則駕駛車牌號碼為Ａ三－五二九七號之自小客車停放在距離寺廟廣場約二百
    公尺轉彎處之路旁等候。而自行下車行竊之丁○○旋即靠近該車牌號碼Ａ三－一
    六五五號自用小客車駕駛座前方車胎處，先以檳榔剪破壞車頭，拉動引擎蓋控制
    線，開啟引擎蓋，並剪斷引擎蓋下汽車電源線，使車輛之遙控器與警報器失效，
    再持檳榔剪、一字型、十字型螺絲起子等工具，破壞駕駛座側後方車窗，開啟車
    門後進入車內，甫下手拆卸車子內裝竊取車內汽車音響一具，並四處翻查有無其
    他財物。此時（約同日晚間十一時十分許），適車牌號碼Ａ三－二六五五號自用
    小客車之使用人丙○○欲以遙控器開啟車輛，但發覺遙控器失靈，遂前往察看，
    始發現車輛引擎蓋遭人開啟，而丁○○則坐於駕駛座中行竊。丙○○見狀即與在
    場親友陳信助等人共同追捕車內之現行犯丁○○，丁○○因此始未竊盜得逞。
二、此後，丁○○當場為脫免遭人逮捕，竟另行起意，而與追捕之陳信助發生扭打，
    且持行竊用之一字型螺絲起子一支，刺傷陳信助，使陳信助受有左側肘部擦傷、
    左側胸部擦傷等傷害。而乙○○見丁○○失風遭發覺追捕，乃驅車靠近，原欲行
    接應丁○○。丁○○見此狀況，即迅將檳榔剪、一字型螺絲起子（均置放在背包
    內）各一支等工具拋入乙○○所駕駛之自小客車中，並繞著車輛奔跑躲避追捕及
    尋隙欲跳上車子逃離，但旋即為丙○○、陳信助等人合力制伏，並扣得丁○○當
    時手持之軟性螺絲起子一支。乙○○見丁○○已遭逮捕，遂假意為過路之人問路
    ，復告知在場之丙○○、陳信助等人應報警前來處理，隨即駕車離開現場。丙○○、陳信助等人乃將逮捕之丁○○報警偵辦。丁○○經員警移送偵辦後，經台灣
    台中地方法院訊問後裁定羈押（公訴人誤認為有禁止接見通信），後於偵查中，
    再經員警帶同丁○○勸籲乙○○自行到案說明，乙○○始於九十年八月三日上午
    十一時三十分許，親自至台中縣警察局豐原分局潭子分駐所說明。
三、案經臺中縣警察局豐原分局報請臺灣臺中地方法院檢察署檢察官偵查起訴。
      理  由
一、訊據本案上訴人即被告乙○○（以下簡稱為被告）雖坦承伊確有於前開時間，駕
    駛車牌號碼為Ａ三－五二九七號之自小客車搭載丁○○至台中縣神岡鄉○○路七
    十六號「寶山宮」寺廟前面廣場，亦不否認共同被告丁○○確有攜持其所有之檳
    榔剪、一字型螺絲起子、軟性十字型螺絲起子各一支（均置放在一只背包內），
    下車行竊車牌號碼Ａ三－一六五五號自用小客車車內之物品，但因被發覺而未遂
    各情，惟被告仍矢口否認伊有任何犯罪情事，並辯稱：伊於案發之前，並不知丁○○有意行竊，且亦未親眼看到丁○○行竊之情形，伊無幫忙犯罪之故意，應不
    為罪等情。
二、然查：
（一）本案共同被告丁○○前開攜帶軟性十字型螺絲起子、一字型螺絲起子、及檳榔
      剪竊盜等犯行，業據其於警訊、偵查中均坦白承認，並經發現丁○○行竊而予
      以追捕之證人丙○○、陳信助二人證述屬實，且有拍攝Ａ三－一六五五號自用
      小客車被竊情形之照片九張附卷可稽（見偵查卷宗第二二至二四頁），及有共
      同被告丁○○行竊所用之軟性十字型螺絲起子一支扣案足佐。查本案共同被告
      丁○○行竊所用之上開軟性螺絲起子（十字型）一支、及未扣案之螺絲起子（
      一字型）一支、及檳榔剪一支等物，均為金屬製品，質地堅硬，在客觀上足以
      對人之生命、身體構成威脅，而具有危險性，係屬兇器，應無可疑。本案共同
      被告丁○○有攜帶兇器竊盜未遂之行為，要堪認定。
（二）本案被告雖以前開情詞，辯稱伊不知丁○○行竊之事，事先亦不知情云云。惟
      本案共同被告丁○○於警訊供稱：其與被告二人有協議至台中縣神岡鄉較偏僻
      處所竊取他人財物乙節，雖經丁○○於偵查中予以否認。且丁○○於偵查初訊
      所供：「乙○○把風，我下手行竊」乙節（偵卷三八頁），除據丁○○嗣後翻
      異之外，亦與證人丙○○於原審證稱：「．．．．．．乙○○當時停車位置距
      離（行竊現場）二百公尺左右，．．．．．．當時路是彎路，所以乙○○停車
      的地方看不到丁○○偷車的地方」等情（見原審卷宗第二三頁）不符。惟丁○○於當晚自被告家中外出前，已有向被告告知其欲行竊之意圖，此係本案共同
      被告丁○○於警訊、偵訊中，均供證不移之事實。本案共同被告丁○○嗣於偵
      查終結前，亦明確向檢察官供述：「當晚去他（即被告）家，在他家邀他一起
      去偷東西，他不太願意，因附近我不熟悉，所以請他開車載我去尋找目標」（
      偵卷四六頁）、「我是有告訴他，與他討論過，但他不願意，所以只載我去尋
      找目標，我自己下手行竊」等語（偵卷五五頁）。且被告除於偵訊及原審坦承
      丁○○確有邀伊共同行竊，而遭伊拒絕（見偵查卷宗第七二頁、原審卷宗第二
    三、七二頁）之外，其於原審及本院訊問時，亦坦承案發之前，知道丁○○有
      攜帶上開軟性螺絲起子（十字型）、螺絲起子（一字型）、及檳榔剪等物下車
      。再參酌案發當時已在晚上十時三十分以後之夜間，而被告亦不知丁○○在該
      處有何人可找，竟仍駕車靜待丁○○達半小時以上，後見丁○○行竊失風被捕
      ，才駕車離開各情，被告辯稱上情，顯難採信。其有開車搭載丁○○而幫助其
      攜帶兇器行竊之犯意與行為，至堪認定。
（三）再竊盜因防護贓物、脫免逮捕或湮滅罪證，而當場施以強暴、脅迫論以強盜之
      規定，應以實施強暴、脅迫之人為限，其他竊盜共犯對於行強如無犯意之聯絡
      者，不容概以強盜論擬（最高法院二十三年上字第二三一六號判例意旨參照）
      。本案既無確切之證據足以證明被告可預見丁○○嗣後會有上開準強盜之行為
      ，且被告亦未參與此部分犯行之共謀或實施，或予助力，此部分應係丁○○嗣
      後另行起意所犯，難認與被告有關。
三、是核被告上開所為，係犯刑法第三十條第一項前段、刑法第三百二十一條第二項
    、第一項第三款之幫助攜帶兇器竊盜未遂罪。查被告除有違反麻醉藥品管理條例
    與槍砲彈藥刀械管制條例之犯罪紀錄外，其於八十四年間，又因違反藥事法（即
    轉讓禁藥）案件，經台灣台中地方法院判處有期徒刑十月確定，另因非法販賣化
    學合成麻醉藥品、及非法吸用化學合成麻醉藥品等案件，依序經本院分別判處有
    期徒刑三年、及十月確定。乙○○所犯上開三罪，嗣經本院定其應執行刑為有期
    徒刑四年，並於八十六年二月十九日入監執行，於八十八年四月二十九日經縮刑
    假釋交付保護管束，至八十九年十二月二十六日保護管束期滿，其假釋未被撤銷
    ，以執行完畢論，此有台灣台中地方法院檢察署刑案資料查註紀錄表及本院被告
    全國前案紀錄表各一件在卷可按。被告在受此有期徒刑之執行完畢後，五年以內
    再犯有期徒刑以上之本罪，為累犯，應依刑法第四十七條之規定加重其刑。又被
    告既係幫助同案被告丁○○犯攜帶兇器竊盜罪，為從犯，爰依法減輕其刑。再被
    告幫助同案被告丁○○加重竊盜之行為既屬未遂，應再依刑法第二十六條前段之
    規定遞減（輕）其刑。上開刑罰之加重及減輕，並依法先加後減之。另本案所扣
    案之軟性螺絲起子（十字型）一支、及未扣案之螺絲起子（一字型）、檳榔剪各
    一支等物，均屬正犯丁○○所有，此業經丁○○於警訊、偵訊中均供陳明確。被
    告於本案既僅屬幫助犯，而幫助犯所處罰者，乃係其提供助力之行為本身，而非
    正犯實施犯罪之行為，無責任共同原則之適用，爰不於本案就上開物品為沒收之
    諭知（最告法院八十八年度台上字第六二三四號、八十九年度台上字第六九四六
    號判決意旨參照）。
四、原審判決以被告上開犯罪事證已甚明確，犯行已堪認定，乃審酌被告之前科素行
    不良、犯罪之動機、所生危害、及犯罪後之態度等一切犯罪情狀，並依據刑事訴
    訟法第二百九十九條第一項前段，刑法第三十條第一項前段、第三百二十一條第
    二項、第一項第三款、第三十條第二項、第二十六條前段、第四十七條等規定，
    量處被告有期徒刑七月，其認事用法均無不合，量刑亦屬妥適。被告仍以前開情
    詞上訴否認犯罪，請求本院將原審有罪判決撤銷，改判其無罪，其上訴核無理由
    ，應予駁回。
五、據上論斷，應依刑事訴訟法第三百六十八條，判決如主文。
本案經檢察官甲○○到庭執行職務。
中      華      民      國      九十二      年    二    月    二十六    日
                                  臺灣高等法院臺中分院刑事第三庭
                                        審判長法  官陳  朱  貴
                                              法  官  胡  忠  文
                                              法  官  廖  柏  基
右正本證明與原本無異。
不得上訴。
                                              書記官  詹  錫  朋
中      華      民      國      九十二   年       二      月   二十六   日
附錄本案論罪科刑法條：
刑法第三百二十一條：
犯竊盜罪而有左列情形之一者，處六月以上五年以下有期徒刑：
一  於夜間侵入住宅或有人居住之建築物、船艦，或隱匿其內而犯之者。
二  毀越門扇、牆垣或其他安全設備而犯之者。
三  攜帶兇器而犯之者。
四  結夥三人以上而犯之者。
五  乘火災、水災或其他災害之際而犯之者。
六  在車站或埠頭而犯之者。
前項之未遂罰之。                                                        Ｉ


司法院資訊處製作；財團法人民間司法改革基金會備份。
